【裁判字號】    94,抗,421
【裁判日期】    950222
【裁判案由】    聲請更正判決
【裁判全文】
臺灣高等法院臺南分院民事裁定  94年度抗字第421號
抗  告  人  丙○○○○○○○○.
兼 代 理人  乙○○○○○○○.
相  對  人  第一商業銀行股份有限公司新營分行
法定代理人  甲○○
代  理  人  丁○○
上列抗告人因與相對人間請求聲請更正確定再審裁定事件，對於
中華民國94年7月29日臺灣臺南地方法院84年度再字第12號裁定
提起抗告，本院裁定如下：
    主  文
原裁定廢棄，發回臺灣臺南地方法院。
    事  實
一、原裁定以：
  (一)、按判決有誤寫、誤算或其他類此之顯然錯誤者，法院始得
      以裁定更正之，民事訴訟法第232條第1項規定甚明。此於
      裁定準用之，同法第239條亦定有明文。
  (二)、本件抗告人聲請略以：原審84年度再字第12號裁定主文漏
      未表示「右當事人請求給付借款事件，再審原告對於本院
      民國73年6月1日確定裁定，提起再審之訴」，係顯然錯誤
      ，爰依民事訴訟法第232條第1項聲請更正等語。
  (三)、查民國（下同）84年12月30日原審84年度再字第12號裁定
      係以「原確定判決已於同（73）年7月1日確定，迄今顯已
      逾5年」為由，將再審原告所提再審之訴駁回，並於主文
      諭知「再審之訴駁回」，經核並無錯誤，抗告人聲請更正
      主文，自屬無據，不能准許，而駁回抗告人之聲請云云。
二、抗告意旨略以：抗告人之被繼承人黃萬得於84年7月28日具
    狀向原審提起再審之訴係針對原審84年7月10日之73年度訴
    字第1392號確定裁定提起再審之訴，而非依原審73年6月1日
    73年度訴字第139號確定判決提起再審之訴，惟原審84年12
    月30日之84年再字第12號確定裁定誤以抗告人之被繼承人黃
    萬得係對原審73年6月1日73年度訴字第139號確定判決提起
    再審之訴，而裁定駁回抗告人之被繼承人黃萬得之再審之訴
    ，抗告人均為黃萬得之繼承人（黃萬得於91年10月5日死亡
    ，抗告人黃藍秀金係黃萬得之配偶，抗告人黃典隆係黃萬得
    之子，黃萬得之其餘繼承人均拋棄繼承，詳見本院卷56至57
    頁之戶籍謄本、台灣板橋地方法院92年3月26日板院通民堂
    繼字第927號函），抗告人之被繼承人黃萬得死亡後，由抗
    告人2人繼承，抗告人於94年7月25日具狀所要聲請裁定更正
    是原審84年12月30日84年度再字第12號民事確定裁定的案由
    欄其中之「民國73年6月1日確定判決提起再審之訴」請求更
    正為「民國84年7月10日73年度訴字第1392號確定裁定提起
    再審之訴」，如准予裁定更正後，抗告人始可以對原審84
    年12月30日84年度再字第12號裁定提起再審之訴等語。
三、按審判長應向當事人發回或曉諭，令其為事實上及法律上陳
    述、聲明證據或其他必要之聲明及陳述；其所聲明或陳述有
    不明瞭或不完足者，應令其敘明或補充之。民事訴訟法第19
    9條第2項定有明文。
四、經查：
  (一)、本件相對人（原告）第一商業銀行股份有限公司新營分行
      與已死亡之被告黃萬得（係抗告人黃藍秀金、黃典隆之被
      繼承人）間請求給付借款事件，原審於73年6月1日以73年
      度訴字第139號判決被告黃萬得應與其餘之被告謝神助、
      殷水化等人連帶給付相對人新臺幣300,000元及利息、違
      約金，並確定在案。嗣被告黃萬得向原審聲請更正並廢棄
      原審73年6月1日之73年度訴字第1392號確定判決，惟原審
      於84年7月10日以73年度訴字第1392號裁定駁回其聲請確
      定在案。雖本院向原審調取原審73年度訴字第1392號請求
      給付借款事件卷，原審於94年10月11日以南院慶檔字第09
      40001277號函本院稱：該卷已逾保存年限，業經臺灣高等
      法院核准銷燬等語，但經本院核閱原審84年再字第12號再
      審卷宗所附之原審73年6月1日73年度訴字第1329號確定判
      決、84年7月10日73年度訴字第1392號確定裁定，及抗告
      狀所附原審73年6月1日之73年度訴字第1392號確定判決（
      見本院卷18至21頁），堪信為真實。
  (二)、抗告人均為黃萬得之繼承人（黃藍秀金係黃萬得之配偶，
      黃典隆係黃萬得之子），抗告人於94年7月25日具狀聲請
      裁定更正原審84年12月30日之84年度再字第12號民事確定
      裁定，惟核其所記載聲請裁定更正之聲明及陳述並不明瞭
      或不完足，原審自應令其敘明或補充之。經本院2次開庭
      調查令其敘明或補充，並審酌原審84年度再字第12號卷宗
      ，及抗告狀之意旨，查明抗告人於94年7月25日具狀所要
      聲請裁定更正的是：原審84年12月30日之84年度再字第12
      號民事確定裁定的案由欄中「民國73年6月1日確定判決提
      起再審之訴」請求更正為「民國84年7月10日73年度訴字
      第1392號確定裁定提起再審之訴」，如准予裁定更正後，
      抗告人擬對原審84年12月30日84年度再字第12號民事確定
      裁定提起再審等情。惟查原審並未令其敘明或補充之，以
      明其聲請裁定更正之真意為何，誤認：【本件抗告人聲請
      裁定更正係原審84年度再字第12號裁定主文漏未表示「右
      當事人請求給付借款事件，再審原告對於本院民國73年6
      月1日確定裁定，提起再審之訴」，並以原審84年12月30
      日84 年度再字第12號裁定係以「原確定判決已於73年7月
      1日確定，迄今顯已逾5年」為由，將再審原告所提再審之
      訴駁回，並於主文諭知「再審之訴駁回」，經核並無錯誤
      ，抗告人聲請更正主文，自屬無據，而駁回抗告人之聲請
      】云云，自有未合。抗告意旨執此指摘原裁定不當，求為
      廢棄，非無理由。原裁定既尚未就抗告人於94年7月25日
      具狀所要聲請裁定更正原審84年12月30日84年度再字第12
      號民事確定裁定的案由欄中之「民國73年6月1日確定判決
      提起再審之訴」請求更正為「民國84年7月10日73年度訴
      字第139 2號確定裁定提起再審之訴」是否合法、有理為
      准駁，為顧及兩造當事人之審級利益，爰廢棄原裁定，發
      回原審法院更為妥適之裁定。
五、據上論結，本件抗告為有理由，依民事訴訟法第492條後段
    ，裁定如主文。
中    華    民    國    95    年    2    月     22    日
                  民事第一庭    審判長法  官  林金村
                                      法  官  黃三哲
                                      法  官  胡景彬
上為正本係照原本作成。
不得再抗告。
中    華    民    國    95    年    2    月     23    日
                                      書記官  趙玲瓏
                                                 K


司法院資訊處製作；財團法人民間司法改革基金會備份。
